臺灣臺北地方法院民事裁定
110年度家調裁字第63號
聲  請  人  黃怡分  
相  對  人  黃茂松  
上列當事人間減輕或免除扶養義務事件，本院裁定如下：
    主      文
聲請駁回。
程序費用新臺幣壹仟元由聲請人負擔。
    理      由
壹、程序事項
　　按當事人就不得處分之事項，其解決事件之意思已甚接近或
    對於原因事實之有無不爭執者，得合意聲請法院為裁定，家
    事事件法第33條定有明文。經查，聲請人依民法第1118條、
    第1118條之1 聲請減輕或免除扶養義務事件，為不得處分之
    事項，然兩造對於原因事實之有無不爭執，合意聲請本院為
    裁定，核無不合，應予准許。
貳、實體事項
一、聲請人主張：緣相對人為聲請人之父。嗣相對人與聲請人之
    母蔡麗秋（原名羅麗秋）於民國78年9 月1 日離婚後，約定
    聲請人之親權由相對人單獨任之。然聲請人實際上係由聲請
    人之母蔡麗秋扶養成人，相對人未曾給付扶養費，復於向聲
    請人要求扶養費遭拒絕後，要求與聲請人斷絕父女關係，以
    利相對人申請低收入戶補助。為此，爰依民法第1118條、第
    1118條之1 聲請減輕或免除扶養義務事件等語。並聲明：（
    一）聲請人對相對人之扶養義務應予免除。（二）程序費用
    由相對人負擔。
二、相對人則以：同意聲請人主張之事實等語。
三、按因負擔扶養義務而不能維持自己生活者，免除其義務，但
    受扶養權利者為直系血親尊親屬或配偶時，減輕其義務，民
    法第1118條定有明文。次按受扶養權利者有對負扶養義務者
    、其配偶或直系血親故意為虐待、重大侮辱或其他身體、精
    神上之不法侵害行為之情形，或對負扶養義務者無正當理由
    未盡扶養義務之情形，由負扶養義務者負擔扶養義務顯失公
    平，負扶養義務者得請求法院減輕其扶養義務；受扶養權利
    者對負扶養義務者有前項各款行為之一，且情節重大者，法
    院得免除其扶養義務；民法第1118條之1 第1 項、第2 項定
    有明文。
四、經查，聲請人主張之事實，業據提出戶籍謄本、78年8月29
    日離婚協議書為憑，且為相對人所不爭執，至為明確，足認
    相對人並無向聲請人請求負擔扶養義務之意思，聲請人係應
    相對人要求提起本件聲請，以利相對人申請低收入戶補助，
    難認聲請人提起本件聲請具有權利保護必要要件。況社會局
    對於社會救助法第5 條第3 項第9 款認定本即具有行政裁量
    權，此觀諸社會救助法第5 條第3 項第9 款、臺北市政府社
    會局辦理社會救助法第5 條第3 項第9 款處理原則自明，益
    徵聲請人提起本件聲請欠缺權利保護必要要件。從而，聲請
    人依法請求減輕或免除扶養義務等語，於法未合，應予駁回
    。
五、本件事證已臻明確，兩造其餘之攻擊防禦方法及所提證據，
    於判決結果不生影響，爰不一一論列，併此敘明。
六、依家事事件法第33條第1 項、第97條，非訟事件法第21條第
    2 項，民事訴訟法第78條，裁定如主文。
中　　華　　民　　國　　110 　年　　11　　月　　9 　　日
                    家事法庭  法  官  温宗玲
以上正本係照原本作成。
如不服本裁定，應於送達後10日內，向本院提出抗告狀並表明抗
告理由（須附繕本，並繳納抗告費新臺幣1,000 元）。
中　　華　　民　　國　　110 　年　　11　　月　　9 　　日
                              書記官　簡  如